【裁判字號】    98,上訴,4875
【裁判日期】    981221
【裁判案由】    偽造文書
【裁判全文】
臺灣高等法院刑事判決                98年度上訴字第4875號
上  訴  人  臺灣臺北地方法院檢察署檢察官
被      告  甲○○
上列上訴人因被告偽造文書案件，不服臺灣臺北地方法院98年度
訴字第1734號，中華民國98年11月4 日第一審判決（檢察官聲請
簡易判決處刑案號：臺灣臺北地方法院檢察署98年偵緝字第1880
號），提起上訴，本院判決如下：
    主  文
原判決撤銷，發回臺灣臺北地方法院。
    理  由
一、原判決意旨略以：被告甲○○之住所、居所，分別係「嘉義
    縣竹崎鄉紅南坑8 號」、「臺北縣樹林市○○街○段311 號
    3 樓」，此有個人基本資料查詢結果、民國98年8 月29日偵
    訊筆錄（見98年度偵緝字第1880號卷第22頁）在卷可稽；是
    被告之住所、居所均非屬原審管轄區域；又本件之犯罪行為
    地即偽造煉油廠擴建管架線槽及接地案工程承攬合約之地點
    ，被告供稱係：婕民科技有限公司（下稱婕民公司）內等語
    （見98年度偵緝字第1880號卷第23頁），而該公司設立地係
    雲林縣麥寮鄉橋頭村17 4之1 號，此有公司及分公司基本資
    料查詢（明細）在卷可稽；且犯罪行為之結果地即偽造文件
    之行使地，據證人張智清證稱：係台塑石化股份有限公司（
    下稱台塑公司）之總管理處工程發包中心等語（見97年度偵
    字第23709 號卷第5 頁），然台塑公司總公司（含總管理處
    工程發包中心）係設立於「雲林縣麥寮鄉三盛村台塑工業園
    區1 之1 號」等情，有台塑公司網站列印資料附卷可查（聲
    請簡易判決處刑書中所載之「臺北市○○○路204 號」僅係
    該公司「臺北辦事處」）；是本件犯罪行為地亦非屬原審轄
    區。而被告經通緝到案後，即經解回臺灣雲林地方法院檢察
    署另歸他案，無證據顯示被告現實所在地係於原審轄區，亦
    無任何相牽連案件於原審繫屬中；故綜前開被告之住居所地
    、犯罪地均非於原審轄區內，要無疑問。從而公訴人向原審
    聲請簡易判決處刑，揆諸上開說明，自有未合，爰不經言詞
    辯論，逕改通常程序審理，為諭知管轄錯誤之判決。
二、檢察官上訴意旨略以：台塑公司工程總管理處工程發包中心
    係在台塑公司敦化北路201 號台塑大樓8 樓，被告甲○○係
    將婕民公司之承攬合約寄回至上開地點，業據證人即台塑公
    司本件承攬合約之承辦人員張智清證述明確（見97年度偵字
    第23709 號卷第5 頁、98年上字第530 號卷第4 頁），是本
    件被告行使偽造私文書之犯罪地既在上開地點，則依刑事訴
    訟法第5 條之規定，臺灣臺北地方法院應有管轄權。原審判
    決單純僅依網路上列印不全之資料（未有工程總管理處工程
    發包中心之地址），遽認本件無管轄權，而為管轄錯誤之判
    決，顯屬率斷，至為明顯，懇請撤銷原判決等語。
三、按案件由犯罪地或被告之住所、居所或所在地之法院管轄，
    刑事訴訟法第5 條第1 項定有明文，而所謂犯罪地，參照刑
    法第4 條之規定，解釋上自應包括行為地與結果地兩者而言
    （最高法院72年台上字第5894號判例意旨參照）。經查：婕
    民公司係將承攬合約書寄至台塑公司之總管理處工程發包中
    心即「臺北市○○○路201 號台塑大樓8 樓」，有證人張智
    清之證詞在卷可稽（見97年度偵字第23709 號卷第5 頁、98
    年度上字第530 號卷第4 頁），故本件犯罪行為之結果地即
    偽造文件之行使地係在臺北市，原審法院自有管轄權，原審
    為管轄錯誤之判決，自有未合。檢察官提起上訴指摘原判決
    不當，為有理由，為顧及被告之審級利益，應由本院將原判
    決撤銷，發回原審法院，另為適法之判決，並不經言詞辯論
    為之。
四、據上論斷，應依刑事訴訟法第369 條第1 項、第372 條，判
    決如主文。
中    華    民    國    98    年    12    月    21    日
                  刑事第二十庭審判長法  官  楊貴雄
                                    法  官  林銓正
                                    法  官  許必奇
以上正本證明與原本無異。
如不服本判決，應於收受送達後10日內向本院提出上訴書狀，其
未敘述上訴之理由者並得於提起上訴後10日內向本院補提理由書
（均須按他造當事人之人數附繕本）「切勿逕送上級法院」。
                                    書記官  廖素花
中    華    民    國    98    年    12    月    22    日


司法院資訊處製作；財團法人民間司法改革基金會備份。
